【裁判字號】    92,上易,78
【裁判日期】    920506
【裁判案由】    業務侵占等
【裁判全文】
臺灣高等法院高雄分院刑事判決                      九十二年度上易字第七八號
    上  訴  人  臺灣高雄地方法院檢察署檢察官
    上  訴  人
    即  被  告  甲○○
右上訴人因被告業務侵占等案件，不服臺灣高雄地方法院八十九年度易字第二三九四
號中華民國九十一年十二月五日第一審判決（起訴案號：臺灣高雄地方法院檢察署八
十九年度偵字第六一五一號、第六六九五號），提起上訴，本院判決如左：
      主  文
上訴駁回。
    事  實
一、甲○○係繼東房屋仲介有限公司之負責人並兼代他人辦理土地買賣、貸款等業務
    ，為從事代書業務之人，於民國八十八年九月間，丙○○委由甲○○代為辦理將
    其所有坐落高雄市○○區○○段0000－0000地號之土地及其上建物建號
    ○○一○九號即門牌號碼高雄市○○區○○路七十巷二二弄二號之房屋一棟出賣
    與陳明發之相關事宜，詎甲○○竟基於意圖為自己不法所有之犯意，於八十八年
    十月六日，與陳明發共同至位於高雄市苓雅區○○○路一八五之一號第一商業銀
    行青年辦事處（下簡稱一銀青年辦事處），由陳明發以業於八十八年九月十三日
    移轉登記至其名下之前開房地為擔保，向該行貸款新台幣（下同）四百八十萬元
    ，欲以該款作為清償其向丙○○購買前開房地部分之價金，甲○○則利用代理丙○○收取該筆款項之機會，指示陳明發將該款匯入不知情之陳國顯設於一銀青年
    辦事處帳號00000000000號帳戶內，旋於同日由陳國顯再將其中四百
    六十萬元轉入甲○○設於臺灣銀行高雄分行帳號000000000000號帳
    戶內，而由甲○○將該筆款項侵占入己並挪作他用。甲○○復於八十八年十月間
    ，利用代辦乙○○○將其所有坐落高雄市○○區○○段0000－0000、0
    000－000地號之土地及其上建物建號○○一四○號即門牌號碼高雄市○○
    區○○街三二號之房屋一棟作為擔保，向中國信託商業銀行三民分行（下稱中國
    信託三民分行）辦理貸款二百五十八萬元，以便清償其前向土地銀行貸款九十八
    萬元之機會，於八十八年十月二十七日，趁乙○○○經該行通知貸款已核發而與
    乙○○○共同至位於高雄市三民區○○○路三六六號中國信託三民分行，除將其
    中九十八萬元轉匯至土地銀行清償前借外，並向乙○○○誆稱須將其餘一百六十
    萬元貸得款項由該行一樓之貸款部門領出後，再轉存入地下室之儲蓄部門方可云
    云，使乙○○○陷於錯誤而由甲○○代理提領一百六十萬元現金後，甲○○並表
    示願為全權辦理存款手續，乙○○○即先行離去，詎甲○○竟未依約將該款存入
    乙○○○之帳戶，詐得一百六十萬元之現金，作為自己貸放給他人之資金，嗣經
    乙○○○向中國信託三民分行查無該款存入，始知受騙。
二、案經丙○○及乙○○○訴由臺灣高雄地方法院檢察署檢察官偵查起訴。
    理  由
一、訊據上訴人即被告甲○○固不否認有將買受人陳明發本欲給付告訴人丙○○之房
    屋價金四百八十萬元，指定匯入案外人陳國顯帳戶，再由陳國顯將其中四百六十
    萬元轉入其個人帳戶挪為他用及向告訴人乙○○○取得現金一百六十萬元作為其
    個人貸放款之資金等情，惟矢口否認有何業務侵占及詐欺之犯行，辯稱：因為丙○○之前有答應給我一筆錢作為貸放款給別人的資金使用，所以他同意將這筆四
    百八十萬元的錢先給我使用，不足的部分他再補給我，而且在事隔半個鐘頭左右
    ，他又拿現金九十幾萬元給我，如果他沒有同意我使用該款，不可能再給我錢，
    我和丙○○間的資金往來已有十幾年了，資金往來都是這種情形；另我事前就有
    向乙○○○表示該筆一百六十萬元的錢是要貸放給別人賺取利息，她當時有同意
    我將錢借給他人，約定利息三分，我們說好後才一起離開，可能她事後反悔了才
    這樣說云云。
二、經查：
（一）告訴人丙○○部分：
    1.告訴人丙○○於八十八年九月間，將其所有坐落高雄市○○區○○段0000
      －0000地號之土地及其上建物建號○○一○九號即門牌號碼高雄市○○區
      ○○路七十巷二二弄二號之房屋一棟出賣與陳明發，雙方約定買賣價金為六百
      六十二萬元，告訴人丙○○並於八十八年九月十三日，將前開房地移轉登記於
      陳明發名下等情，業據告訴人丙○○指訴明確，並經證人陳明發證述屬實，且
      為被告所不否認，此外復有高雄市政府地政處楠梓地政事務所以九十年三月六
      日高市地楠三字第一九八八號函附土地、建物登記謄本、土地登記申請書、土
      地及建物買賣所有權移轉契約書等影本各一份附卷可稽（見原審卷(一)第七四至
      八四頁），自堪信為真實。
    2.依證人陳明發於原審調查時證稱：「（問：四百八十萬元如何交付？）我與被
      告二人到青年一路的第一銀行辦理貸款，我用我的房子貸款四百八十萬元」、
      「當時向青年一路第一銀行貸款，先存入我在第一銀行的戶頭裡後，再領出來
      存入被告所指的丙○○的戶頭裡面」、「印象中匯款單是被告寫的，．．．我
      以為是匯入丙○○的帳戶」等語（見原審卷(一)第一九一、一九二、二○一、二
      ○二頁）；且一銀青年辦事處亦以九十年七月三十一日一東青字第一一九號函
      覆稱：「查本辦事處授信戶陳明發於八十八年十月六日借款新台幣四百八十萬
      元後，於當日轉入陳國顯帳戶，旋由陳國顯將款項四百六十萬元匯款至臺灣銀
      行高雄分行帳號000000000000號甲○○帳戶」等語明確，並檢附
      相關傳票影本五紙在卷可憑（見原審卷第一四○至一四二頁）；而被告對於與
      證人陳明發共同至一銀青年辦事處辦理貸款後，由其代證人陳明發書寫取款憑
      條及匯款憑條等情亦不否認（見原審卷第二二九頁），且承稱：「（問：妳有
      將四百八十萬元匯入陳國顯帳戶之事告知丙○○？）沒有」、「（問：為何丙○○會知道妳將四百八十萬元匯入陳國顯之帳戶內？）因丙○○事後有去查」
      等語（見原審卷(二)第三二九頁）。足見證人陳明發於八十八年十月六日與被告
      共同至一銀青年辦事處，以前開房地為擔保貸款四百八十萬元，係欲以該款清
      償其向告訴人丙○○購買該房地之部分價金，然被告卻在證人陳明發不知情之
      狀況下，逕將該款匯入案外人陳國顯帳戶，再將其中四百六十萬元轉入其個人
      帳戶內甚明。
    3.被告雖舉告訴人丙○○簽認之不動產買賣契約書所附交款備忘錄記載「八十八
      年十月六日收取四百八十萬元」等語（見原審卷(一)第一九四頁），證明告訴人
      丙○○於八十八年十月六日已知證人陳明發已交付四百八十萬元，並於交款備
      忘錄內簽認無訛等情置辯。惟據告訴人丙○○指稱：該筆四百八十萬元之借款
      人是陳明發，後來錢一直沒有撥入我的帳戶，我有去問陳明發，他說代書（指
      被告）已經處理了，他跟我講是他與代書共同去領的，我有去銀行查，銀行告
      訴我已經匯入被告帳戶了等語（見原審卷(一)第一三五頁），及證人陳明發證述
      ：我與被告二人到青年一路的第一銀行辦理貸款四百八十萬元後，我以為是匯
      入丙○○的帳戶，後來我拿了七萬元現金尾款給丙○○，當時三個人（即被告
      、丙○○、陳明發）都在臺灣銀行博愛分行，我就認為已經付清房款，我當時
      有給他們簽收證明等語（見原審卷第一九一、一九二頁），並參酌上開交款備
      忘錄中「四百八十萬元」及「尾款七萬元」之繳交日期均為「八十八年十月六
      日」，足徵證人陳明發與被告係先至一銀青年辦事處辦理貸款四百八十萬元，
      隨即於同日再至台灣銀行博愛分行與告訴人丙○○會合，並交付告訴人丙○○
      現金七萬元之尾款後，即由告訴人丙○○於交款備忘錄簽認收受「四百八十萬
      元」及「尾款七萬元」等情自明，被告對此亦不否認，則告訴人丙○○主觀上
      本即認為證人陳明發與被告共同至一銀青年辦事處辦理貸款四百八十萬元，係
      為清償本件房地買賣之價金，況告訴人丙○○委任被告代為處理本件房地買賣
      ，自對被告存有信賴，而認被告會將代收之四百八十萬元妥善匯入自己帳戶內
      ，故其與被告及證人陳明發於臺灣銀行博愛分行會合，並向證人陳明發收取尾
      款七萬元後，即於交款備忘錄內簽名，以示已向證人陳明發收受全數價金，雙
      方債務結清，亦與常情相符，佐以證人陳明發直至原審調查時尚認被告係將其
      貸款匯入告訴人丙○○之帳戶內，已如前述，自難僅以告訴人丙○○於上開交
      款備忘錄內簽名，遽以推論其明知被告已將該款匯入他人帳戶，並同意由被告
      自行使用。
    4.告訴人丙○○並提出被告事後於八十九年一月十七日簽立之切結書一紙承稱：
      未經告訴人丙○○同意自行從房屋買賣貸款中，匯入私人帳戶共計四百八十萬
      元，為此願付一切賠償責任或法律責任等語（見八十九年度偵字第六一五一號
      卷第四頁），另舉證人即被告簽立切結書時在場之見證人朱正男到庭證稱：「
      甲○○於當場有承認侵占該筆款項，且當時之情形是很平和的」等語明確（見
      原審卷(二)第三○二頁）。被告雖辯稱：因為丙○○說要給他父親交待，我也認
      識他爸爸，他說他爸爸脾氣不好，當時也有好幾個證人，我認為切結書是被強
      暴脅迫所寫的云云（見原審卷(一)第一三三頁），但對於如何被強暴脅迫之情節
      ，並無具體陳述，且無法舉證以實其說，況其於偵查中亦自承未提出告訴（見
      八十九年度偵字第六一五一號卷第四六頁反面），顯無任何憑據足認上開切結
      書係在非自由意志下所書寫，被告又係從事代書業務之人，自難認其對該切結
      書之文義有何不明之處，自得採為被告不利之證據。被告又提出其於台灣銀行
      之存摺交易明細及存摺類存款明細分戶帳資料影本多紙（見原審卷(二)第三四一
      至三五三頁），並聲請本院函詢臺灣銀行高雄分行及中國信託商業銀行其於八
      十八年九月一日至八十八年十月三十一日止之帳戶往來明細暨匯款出入明細資
      料，經臺灣銀行高雄分行以九十二年三月七日高雄營字第○九二○○○二一一
      八一號函及中國信託商業銀行以九十二年三月二十七日中信銀九二高發資字第
      二○○三九號函附被告與告訴人丙○○間多筆匯款出入明細資料，證明其與告
      訴人丙○○間常有資金往來情形。但上開資料固足證明被告與告訴人丙○○間
      確有資金往來頻仍，然其資金往來之內容為何，並無具體資料可供佐證，自難
      以上開資金往來情形，作為告訴人丙○○有同意被告將代收之買賣價金轉匯入
      其個人帳戶供己使用之認定。
    5.至被告辯稱在事隔半個鐘頭左右，告訴人丙○○又有給伊九十幾萬元，如果他
      未同意伊使用該款，不可能再給伊錢云云，並以告訴人丙○○於偵查中所提出
      其簽發面額九十七萬元之本票影本一紙為證，告訴人丙○○亦承稱當天有付九
      十七萬元現金給被告等語（見八十九年度偵字第六一五一號卷第四六頁反面）
      ，然對於交付上開九十七萬元給被告之用意為何？雙方各執一詞，參酌其雙方
      資金往來頻繁，數額常達數百萬元以上，顯難以上開九十餘萬元現金之交付，
      遽為被告有利之認定。是被告未經告訴人丙○○之同意，即將代其收受之房屋
      價款四百八十萬元，擅自匯入不知情之案外人陳國顯之帳戶內，再由陳國顯將
      其中四百六十萬元匯入被告帳戶而據為己有，且迄今尚未返還告訴人丙○○，
      顯有變易持有為所有之意思。此部分事證明確，被告侵占犯行，洵堪認定。
（二）告訴人乙○○○部分：
    1.告訴人乙○○○將其所有坐落高雄市○○區○○段0000－0000、00
      00－000地號之土地及其上建物建號○○一四○號即門牌號碼高雄市○○
      區○○街三二號之房屋為擔保，向中國信託三民分行辦理貸款二百五十八萬元
      ，以便清償其前向土地銀行貸款九十八萬元之事實，業據告訴人乙○○○指述
      明確，復有中國信託商業銀行八十九年九月七日中信銀個金高雄外字第八九一
      一八二○○五號函附乙○○○相關貸款資料影本在卷可憑（見原審卷(一)第三二
      至四○頁），並經證人即承辦本件貸款之中國信託三民分行行員陳旭銀於偵查
      及原審調查中證述屬實（見八十九年度偵字第六六九五號卷第二七頁反面、二
      八頁、原審卷(二)第二九九至三○一頁），且為被告所不否認，自堪認為真實。
      而告訴人乙○○○於八十八年十月二十七日，因該行通知其上述貸款已核撥並
      應親自領取存摺，故與被告共同前往該行領取存摺等情，亦據告訴人乙○○○
      指陳甚詳，證人陳旭銀亦證稱：「因為當天放款已經撥款下來，所以通知乙○○○前來領取存摺及火險，我有將存摺交給乙○○○」、「（問：你叫乙○○○去領取存摺那天，有無遇到甲○○？）印象中有遇到甲○○，我是碰到乙○○○並將存摺交給她，在乙○○○來銀行二次中間，甲○○有到過銀行地下室
      ，我有看見她」等語明確（見原審卷(二)第二九九、三○○頁），足見放款當日
      確由被告陪同告訴人乙○○○至該行領取存摺。又告訴人乙○○○於當日取得
      存摺後，確有自其帳戶提領現金一百六十萬元，此非惟告訴人乙○○○陳訴明
      確，亦為被告所不否認，且告訴人乙○○○於該行所開立帳號0000000
      000000號之存摺明細亦載明「八十八年十月二十七日支出一百六十萬元
      現金」等語（見八十九年度偵字第六六九五號卷第三二頁），堪認告訴人乙○○○所指上情，均非虛詞。
    2.依告訴人乙○○○指稱：「我將印章、存摺交給甲○○辦理，錢領出來後我與
      被告至一樓（即地下室）要將一百六十萬元存入，但被告稱這樣就可以，我不
      知道她未將錢存入中國信託，錢是我在中國信託二樓（即一樓）提領的，我同
      意李女替我存入銀行」、「我回到半路時發覺不對，回銀行查問才知道錢已遭
      領走」、「我回去時陳先生（即陳旭銀）剛好在那裡，我問陳先生錢有沒有存
      入，陳先生說沒有」等語（見八十九年度偵字第六六九五號卷第十八、二八頁
      及原審卷(二)第二七四頁），另證人即介紹被告為告訴人乙○○○代辦貸款之陳
      淑玲亦證稱：「後來她（即乙○○○）打電話給我說錢不見了，錢由甲○○拿
      走了」、「乙○○○告訴我，甲○○要她把錢從樓上提出來再存入樓下，並要
      她將印章、存摺交給甲○○，甲○○要幫她辦理相關事宜並叫她先走」、「是
      乙○○○離開後至熱河路時心想不對勁，所以又回頭至中國信託發現錢不見了
      ，打電話給我，告知我上述之情形」等語（見原審卷(二)第二九六頁），又證人
      陳旭銀亦結稱：「我將存摺交給乙○○○後，她就到一樓領錢，對於其上樓後
      之情形我就不清楚。過一陣子，約十幾分鐘後，乙○○○稱其錢被甲○○領走
      了」、「（問：當時乙○○○之神色如何？）是很慌張的」等語（見原審卷(二)
      第二九九頁），互核彼此證述情節相符，足證告訴人乙○○○確有於離開銀行
      不久後又折返回銀行，並神色慌張地向證人陳旭銀查問該筆一百六十萬元現金
      之流向，及撥打電話告知證人陳淑玲錢已由被告取走而去向不明等情。
    3.告訴人乙○○○復指稱：「我與陳淑玲一同去找被告，見到被告時我向被告質
      問，被告說錢已經進入別人的戶頭」、「後來陳淑玲跟我說要不然寬限一個月
      期間，然後叫被告開立一張本票給我擔保，我就回去了，從始自終她一毛錢都
      沒有還」等語（見原審卷(二)第二七五頁），核與證人陳淑玲於偵查中證稱：「
      當天上午十點三十分左右乙○○○打電話給我，我們在四維路台企（銀行）有
      找到甲○○，她承認錢已經挪用」、「（問：甲○○有承認錢已挪用？）有，
      是我們一直逼問她才表明錢借給『吳小姐』」等語（八十九年度偵字第六六九
      五號卷第二八頁反面、四三頁），及於原審陳稱：「當時我有譴責甲○○為何
      匯款出去卻無告知，甲○○稱錢已經匯出去了，再說也沒有用，並稱是匯給一
      位姓吳的小姐」、「（問：後來有否去找吳小姐？）有」、「是甲○○與吳小
      解在商談，．．．最後結論是稱一個月後返還該筆金額」「（問：本票是否當
      時開立？）是，因我怕她又騙乙○○○」「於開立本票時，有要求甲○○要付
      一個月的利息，因其稱一個月後要返還該筆款項」等語一致（見原審卷(二)第二
      九七、二九八頁），並有被告開立之面額一百六十萬元之本票影本一紙附卷可
      參；而被告對於事後有與告訴人乙○○○及證人陳淑玲見面，並開立面額一百
      六十萬元之本票一紙及交付利息錢與證人陳淑玲等情，亦均不否認，是告訴人
      乙○○○所指上情，亦堪信為真實。
    4.被告雖一再辯稱：我事前就有向乙○○○表示這筆錢是要貸放給別人賺取利息
      ，她當時有同意我將錢借給他人，約定利息三分，我們說好後才一起離開，可
      能她事後反悔了才這樣說云云。然若告訴人乙○○○真有同意被告將提領出來
      之一百六十萬元貸放與他人，縱其事後反悔，理應直接找被告談論此事，豈有
      返回銀行查問被告是否有將錢存入之理？另依告訴人乙○○○之指稱，係將現
      金一百六十萬元及存摺、印章等物交與被告，倘若其本即欲將該筆現金貸放與
      他人，則僅須交付現金與被告即可，何須再將存摺、印章等物一併交給被告？
      是被告所辯，顯與常理不合。被告雖又辯稱：乙○○○是陳淑玲介紹的，要做
      放款的業務，陳淑玲也知道云云。然證人陳淑玲於原審調查時已證稱：「我是
      有跟乙○○○說過甲○○是代書，沒有跟他說甲○○是做放貸業務的，但於當
      時有問她是否要多貸一些金額」「（問：甲○○稱你於十月二十七日前曾跟乙○○○說過如果有錢就可以做放貸？）我沒有跟乙○○○說過這句話」等語（
      見原審卷(二)第二九五頁），並於本院調查時結稱：「乙○○○本來在土銀有貸
      款，因為利息較高，我建議她轉貸到中國信託銀行，甲○○是辦理轉貸的代書
      ，因為貸款九十萬元或貸款二百五十八萬元的代書費用都一樣，所以銀行建議
      可以多貸一點，清償剩餘的部份可以暫時放在銀行，需要用的時候再領出，計
      算循環利息，後來乙○○○告訴我說甲○○幫她從中國信託銀行領出一百六十
      萬元，說要存入結果不見了，後來我和乙○○○有找到甲○○，甲○○說她錢
      挪用匯出去給別人」、「（問：乙○○○是否有答應將上開款項交給甲○○貸
      放當金主？）沒有，她沒有向我提過有要當金主貸放的事情，甲○○被我們找
      到，她也沒有說乙○○○這筆錢要貸放給別人使用」等語明確（見本院九十二
      年四月十五日訊問筆錄），核與告訴人乙○○○指稱：「我跟被告本來不很認
      識，不可能借錢給她」等語相符（見原審卷(二)第二七四頁）。雖證人陳淑玲於
      偵查中曾證稱：「當初是有建議黃女要放貸，但不知她事後是否有反悔」云云
      （見八十九年度偵字第六六九五號卷第四五頁反面），但語氣顯然不確定，且
      隨即為告訴人乙○○○所否認，並陳稱：「我未同意一百六十萬元出借」等語
      （見同上偵查卷第四五頁反面、四六頁），是證人陳淑玲前開不確定之證言，
      自不能執為告訴人乙○○○有同意將該款作為貸放他人使用之認定。至被告雖
      供稱其將上開款項借與「吳姿柔」之人，並有帶告訴人乙○○○及證人陳淑玲
      去找所謂之「吳小姐」云云，此固為告訴人乙○○○及證人陳淑玲所不否認，
      惟告訴人乙○○○指稱：「被告帶我和陳淑玲去所謂之吳小姐，我沒有下車，
      他們談什麼事情我不知道」等語，證人陳淑玲亦陳稱：「她有帶我們去找一位
      吳小姐說錢是匯給她，但她們談話我在外面沒有聽到」等語（見本院九十二年
  二月十一日及九十二年四月十五日訊問筆錄），參酌被告亦自承：「我們通常
      不會告知放款人是誰要借錢」（見原審卷(二)第二七六頁）、「她（指告訴人乙○○○）不知道我要貸給什麼人」等語明確（見本院九十二年二月十一日訊問
      筆錄），是告訴人乙○○○及證人陳淑玲既未事先得知被告要將該款借給何人
      ，則被告是否確有將錢借給「吳小姐」，即不足採為被告有利之認定。
    5.又被告雖辯稱其有算利息給告訴人乙○○○，並有交付該筆利息錢給證人陳淑
      玲云云，然證人陳淑玲已證稱：「於開立本票時，有要求甲○○要付一個月之
      利息，因其有稱於一個月後要返還該筆款項」等語（見原審卷(二)第二九八頁）
      ，足見該筆利息是被告為返還告訴人乙○○○前開貸款所生之利息，而非被告
      將錢貸放與他人，而要付給告訴人乙○○○之利息收益甚明，亦難執為告訴人
      乙○○○有同意被告將錢貸放與他人之憑據。綜觀上情，本院認告訴人乙○○○之指訴顯較被告之辯解為可採，堪認被告向告訴人乙○○○誆稱須將貸得款
      項由中國信託三民分行一樓領出後，再至該行地下室辦理轉存入方可云云，致
      使告訴人乙○○○陷於錯誤而交付一百六十萬元現金給被告，被告佯稱願代為
      辦理存款手續，趁告訴人乙○○○先行離去之際，未將該款存入銀行而詐取之
      至明。
（三）綜上所述，被告利用辦理房屋買賣業務之便，侵占告訴人丙○○四百八十萬元
      ，以及向告訴人乙○○○詐取一百六十萬元等事實，事證已臻明確，被告犯行
      洵堪認定。
三、核被告甲○○所為，係犯刑法第三百三十六條第二項之業務侵占罪及同法第三百
    三十九條第一項之詐欺取財罪。公訴人雖認被告詐取告訴人乙○○○一百六十萬
    元部分，係犯刑法第三百三十五條第一項之普通侵占罪，並認前開詐欺犯行已為
    侵占犯行所吸收等語，惟按刑法所謂之侵占罪，必須其物本為行為人合法持有，
    從而變易持有之意思為所有之意思而侵占之，方與該罪構成要件相合，如原無持
    有關係，其持有乃由其詐欺之結果，則根本上無侵占之可言，自難以侵占罪論擬
    （最高法院五十三年台上字第二九一○號判例意旨參照）。本件被告詐欺告訴人
    乙○○○取得一百六十萬元現金之犯行，已於起訴書犯罪事實欄詳載甚明，被告
    持有上開款項既係由於詐欺告訴人乙○○○之結果所取得，已如前述，是被告此
    部分所為，應論以詐欺取財罪，而非普通侵占罪自明。公訴人此部分所認，尚有
    未洽，惟其起訴之基本社會事實相同，本院自得予以審理，並依法變更起訴法條
    。被告利用不知情之案外人陳國顯將代收告訴人丙○○之款項匯入其帳戶，再由
    陳國顯將該筆款項轉匯入被告自己之帳戶而侵占，此部分犯行應論以間接正犯。
    被告所犯上開二罪，犯意各別，行為互殊，應予分論併罰。
三、原審因而適用刑事訴訟法第二百九十九條第一項前段、第三百條（漏引），刑法
    第三百三十六條第二項、第三百三十九條第一項、第五十一條第五款，罰金罰鍰
    提高標準條例第一條前段之規定，並審酌被告身為代辦土地買賣、貸款等業務之
    專業人士，本此專業領域之知識、經驗，自應本著誠實信用之原則代理當事人辦
    理，其竟利用辦理業務之機會侵占或詐欺告訴人等之財產，合計侵占告訴人丙○○四百八十萬元及詐欺告訴人乙○○○一百六十萬元，至今均未與告訴人等達成
    和解，賠償告訴人等之損失等一切情狀，就被告業務侵占部分量處有期徒刑一年
    八月，就詐欺取財部分，量處有期徒刑一年，並定其應執行刑為有期徒刑二年六
    月，經核原判決認事用法均無不合，量刑及定其應執行之刑亦稱妥適，檢察官茲
    據告訴人丙○○請求上訴意旨認原判決量刑太輕，及被告上訴意旨，仍執前詞，
    否認犯罪，指摘原判決不當云云，均無理由，應予駁回。
據上論結，應依刑事訴訟法第三百六十八條，判決如主文。
本案經檢察官朱文彬到庭執行職務。
中    華    民    國      九十二      年      五      月     六   日
                              臺灣高等法院高雄分院刑事第八庭
                                  審判長法官  郭雅美
                                        法官  江泰章
                                        法官  裕斗
右正本證明與原本無異。
不得上訴。
                                  法院書記官  吳福連
中    華    民    國      九十二      年      五      月    六    日
附錄論罪科刑法條：
中華民國刑法第三百三十六條第二項（業務侵占罪）
對於業務上所持有之物，犯前條第一項之罪者，處六月以上五年以下有期徒刑，得併
科三千元以下罰金。
中華民國刑法第三百三十九條第一項（普通詐欺罪）
意圖為自己或第三人不法之所有，以詐術使人將本人或第三人之物交付者，處五年以
下有期徒刑、拘役或科或併科一千元以下罰金。


司法院資訊處製作；財團法人民間司法改革基金會備份。
